臺灣士林地方法院民事簡易判決
110年度士簡字第1028號
原      告  蔡幕涵
訴訟代理人  黃建霖律師
被      告  王豊榮

上列當事人間請求遷讓房屋等事件，本院於民國110年10月25日
言詞辯論終結，判決如下：
    主  文
被告應將門牌號碼臺北市○○區○○路○○巷○○號四樓房屋騰空遷讓返
還原告。
被告應自民國一一○年十一月十日起至騰空遷讓返還第一項房屋
之日止，按月給付原告新臺幣貳萬元。
訴訟費用新臺幣壹仟元由被告負擔。
本判決得假執行。
    事實及理由要領
一、按訴狀送達後，原告不得將原訴變更或追加他訴。但擴張或
    減縮應受判決事項之聲明者，不在此限。民事訴訟法第255 
    條第1項第3款定有明文。查本件原告於起訴時原訴之聲明第
    二項：被告應自起訴狀繕本送達翌日起至騰空遷讓返還門牌
    號碼臺北市○○區○○路00巷00號4樓房屋（下稱系爭房屋）之
    日止，按月給付原告新臺幣（下同）2萬元。嗣於本院審理
    中，減縮訴之聲明：被告應自民國110年11月10日起至騰空
    遷讓返還系爭房屋之日止，按月給付原告2萬元。經核，原
    告上開減縮部分，合於上開規定，應予准許。 　　
二、原告主張：
(一)兩造於民國108年9月5日簽訂房屋租賃契約書，被告向原告
    承租系爭房屋，租賃期間自108年9月10日起至109年9月9日
    止，每月租金2萬元，惟租賃期間屆至後被告仍繼續占用系
    爭房屋拒絕返還，又租期屆滿後被告繼續占用系爭房屋受有
    相當於租金之不當得利，致原告受有損害，乃依租賃及不當
    得利之法律關係，提起本件訴訟等語，並聲明求為判決：㈠
    被告應將系爭房屋騰空遷讓返還原告；㈡被告應自110年11月
    10日起至騰空遷讓返還系爭房屋之日止，按月給付原告2萬
    元，且願供擔保請准宣告假執行。
(二)對被告抗辯之陳述：租約到期後，被告雖有於110年9月29日
    收到原告匯款之租金，然此為被告擅自匯入原告帳戶。對押
    租金已扣抵先前積欠租金不爭執。　
三、被告則以：
(一)對於被告有租賃系爭房屋，租期自108年9月10日起至109年9
    月9日止，租金每月2萬元，押租保證金4萬元均不爭執。
(二)被告有定期繳納租金，至110年9月30日止已經繳納51萬3,00
    0元，押租金已扣抵積欠租金，110年10月份(含)前所生之租
    金已繳清。
(三)被告有提起刑事偽造文書告訴，因原告偽造房屋租賃契約，
    該租賃契約未蓋伊印章，僅蓋原告印章，原告亦有偽造內容
    。被告另有聲請保全證據，犯罪證據要確認，如被告搬離系
    爭房屋將造成證據無法保全等語，資為抗辯。
四、本院得心證之理由
    本件被告向原告承租系爭房屋，租期自108年9月10日起至10
    9年9月9日止，租金每月2萬元，押租金4萬元已扣抵租金，
    而租期屆至後被告仍占用系爭房屋等事實，為兩造所不爭執
    ，堪信為真。惟原告主張被告應將系爭房屋騰空遷讓返還並
    給付相當於租金之不當得利等情，則為兩造所爭執，被告並
    以上開情詞置辯，茲審認如下：
(一)按承租人於租賃關係終止後，應返還租賃物。民法第455條
    前段定有明文。次按無法律上之原因而受有利益，致他人受
    有損害者，應返還其利益；雖有法律上之原因，而其後已不
    存在者，亦同。民法第179條定有明文。又依不當得利之法
    則請求返還不當得利，以無法律上之原因而受有利益，致他
    人受有損害為要件，故其得請求返還之範圍，應以對方所受
    之利益為度，非以請求人所受損害若干為準，無權占有他人
    土地，可能獲得相當於租金之利益，為社會通常之觀念，故
    如無權占有他人之房屋，加害人應返還之不當得利之範圍，
    為相當於租金之利益（最高法院61年台上字第1695號判例、
    97年度台上字第294號判決意旨參照）。 　　
(二)經查，兩造間之租約已於109年9月9日屆至，而考諸兩造已
    因刑事事件生有齟齬，衡情原告未同意續租乙情，應可認定
    定，尚不因被告佔據房屋且自行匯款，而認有民法第451條
    之適用，則原告請求被告遷讓返還系爭房屋，應屬有據。又
    被告繼續占有系爭房屋，即受有相當於租金之不當得利，原
    告受有相當於租金之損害，而110年10月份(含)前所生之相
    當租金之費用已經被告繳清，為兩造所不爭執，則原告請求
    被告自110年11月10日起至騰空遷讓返還系爭房屋之日止，
    按月給付2萬元，亦屬有據。
(三)至被告雖抗辯其搬離系爭房屋將造成證據無法保全云云，惟
    查，被告主張原告另涉刑事犯罪並已聲請保全證據等語，自
    應偵查程序而為辦理或救濟，此與本件民事紛爭所生之權利
    歸屬無涉，亦非被告得據以拒絕返還系爭房屋之理由，是被
    告此部分抗辯，尚無可採。　　
五、從而，原告依上開法律關係，訴請：㈠被告應將系爭房屋騰
    空遷讓返還原告；㈡被告應自110年11月10日起至騰空遷讓返
    還系爭房屋之日止，按月給付原告2萬元，為有理由，應予
    准許。
六、本件係就民事訴訟法第427條第1項訴訟適用簡易程序所為被
    告敗訴之判決，依同法第389條第1項第3款之規定，應依職
    權宣告假執行，原告之聲請不另准駁，並依職權確定訴訟費
    用為1,000元（第一審裁判費）由被告負擔。
中　　華　　民　　國　　110 　年　　11　　月　　8 　　日
                  士林簡易庭  法  官  楊峻宇
以上為正本係照原本作成。
如不服本判決，應於判決送達後20日內向本庭提出上訴狀。（須
按他造當事人之人數附繕本）。 
中　　華　　民　　國　　110 　年　　11　　月　　8 　　日
                              書記官  蘇彥宇